【裁判字號】    96,訴,1348
【裁判日期】    971003
【裁判案由】    損害賠償
【裁判全文】
臺灣桃園地方法院民事判決              96年度訴字第1348號
原      告  貿錄機械企業股份有限公司
法定代理人  甲○○
訴訟代理人  莊守禮律師
被      告  乙○○
訴訟代理人  陳河泉律師
被      告  丙○○
                        樓
上列當事人間請求損害賠償事件，於民國97年09月05日辯論終結
，本院判決如下：
    主  文
被告丙○○或被告乙○○應給付原告新台幣壹佰肆拾萬元，及自
民國九十六年八月二十四日起至清償日止按年息百分之五計算之
利息。
原告其餘之訴駁回。
訴訟費用由被告負擔。
本判決第一項於原告以新台幣肆拾柒萬元為被告供擔保後，得假
執行。但被告乙○○如於假執行程序實施前，以新台幣壹佰肆拾
萬元為原告預供擔保後，得免為假執行。
原告其餘假執行之聲請駁回。
    事  實
甲、原告方面：
壹、聲明：（一）被告應連帶給付原告新台幣（下同）150 萬元
    ，及自民國95年09月06日起至清償日止按年利率百分之五計
    算之利息。（二）原告願供擔保，請准宣告假執行。
貳、陳述：
一、緣被告乙○○為原告公司之股東之一，渠於95年底之前係並
    受任為原告公司之財務主管，被告丙○○則為主辦會計人員
    （現皆已調離原職），在95年08月之前，原告公司之股東久
    來皆對其二人之財務作業完全信任，故對於被告二人之帳務
    未曾加以懷疑及查帳，然至95年中之後，有股東發覺公司之
    營運狀況一直都還不錯，然公司之貸款卻久未能完成清償，
    因不解其故而突生了解公司帳務之想法，經通知被告丙○○
    將96年08月份之帳目完成結算，其結算表上經載明現金尚有
    943 萬5,419 元，然經核對存款簿卻發現與存款帳戶內之實
    際金額不符，嗣令被告丙○○重新製作，被告丙○○見無法
    自圓其說，始更改結算表增加記載「現金誤差190 萬元」。
二、承上，經此股東發現並告知其他股東上情後，公司隨而召開
    股東會要求被告二人應說明上述款項之差額如何而來，然被
    告二人卻互相推拖，無人願承認侵吞公款，然其二人係一人
    負責管帳、一人負責管錢，若其二人不自行釐清，外人實無
    法將其二人之內部關係查明，惟至96年09月05日，被告乙○○即自行回補40萬元匯入公司帳戶，其後09月份之結算表即
    記載「現金誤差150 萬元」，惟被告二人仍不願出面承擔虧
    空公款之責任，股東會即決議將其二人調離現職，並祈其二
    人自行理清，將剩餘之150 萬元完成回補，公司即可不予追
    究，惟得不到被告二人之回應，經原告申請調解，被告亦不
    願到場，經於96年04月16日召開股東會確認處理之方式，被
    告丙○○於會議紀錄上簽名同意於96年04月底前補回，被告
    乙○○則拒簽，然事實上至96年04月底止，該等誤差款項仍
    未補回，而被告乙○○為求自保，反轉而向地檢署對被告丙○○提出侵占之告發，至此，原告公司認被告二人已無解決
    之誠意，自有對其二人提出本件訴訟以請求返還虧空款項之
    必要。
三、核被告二人皆係受原告公司之僱用而為公司帳務處理之人（
    被告乙○○雖為股東，然另依其職務領取薪資），渠等一人
    管帳、一人管錢，卻共同、故意虧空公款，致原告公司帳目
    不符且致生存款短少之損害，被告二人所為顯係以侵占及業
    務登載不實之不法行為而侵害原告公司之權利，原告公司依
    侵權行為之規定自有請求損害賠償即要求被告二人應連帶返
    還虧空款項之權利。又被告乙○○與原告公司有僱傭關係存
    在，因受雇人的故意過失，也要負債務不履行的損害賠償責
    任。為此，原告爰民法第184 條第1 項、第220 條第1 項規
    定，請鈞院鑒核，賜判決如訴之聲明，實為德便。
參、證據：提出96年08月帳目結算表、96年08月重製後之帳目結
    算表、96年09月帳目結算表及股東會議紀錄等資料影本各一
    份。
乙、被告方面：
壹、被告丙○○部分：
一、聲明：原告之訴及假執行之聲請均駁回。
二、陳述：
１、被告不同意原告的請求，因為錢又不在被告這裡，也不是被
    告拿走的，系爭150 萬元都在乙○○那邊。當初乙○○說叫
    被告說錢在被告這邊，他說帳是被告做的要被告負責，被告
    說錢不在被告這邊被告要怎麼負責，他說不管，要被告扛下
    來，到時候分紅利的時候再講。那天是他們早上開會，後來
    寫這一張（按：股東會議記錄，前於95年08月查出公司現金
    誤差190 萬元，由乙○○於95年09月05日已補回40萬元，至
    95 年09 月仍餘誤差150 萬元，由會計小姐丙○○承諾將於
    96 年04 月底前補回。），因為被告沒有事先跟公司講，是
    被告不對，所以被告才簽名同意，但當天下午乙○○就告被
    告，如果被告知道乙○○告被告的話，被告就不會簽這張，
    他說責任要被告扛起來，被告說怎麼扛，他叫被告去跟人家
    借錢，被告說不然我們兩個人一起去借，他說他沒有人面，
    他叫被告自己去想辦法。
２、另外，40萬元也不是乙○○自己匯回，是公司查帳後發現，
    乙○○才將這40萬元匯回公司，因為乙○○有跟公司週轉，
    是累計下來，到八月底有190 萬元，都是由乙○○週轉的，
    乙○○說帳是被告製作的，就要被告負責。提款單都是乙○○自己領的，小章也是他自己蓋的，他自己去提領被告也不
    知道，說他太太查帳，也不是這麼回事，是公司查帳查到的
    。被告錯就錯在沒有跟公司講，因為同事感情很好，後來乙○○說他沒有錢，乙○○說帳是被告製作的，要被告負責，
    所以被告才說被告要負責，而且乙○○所提出的資料都是被
    告提供給他的，要什麼資料被告都給他，被告有簽名要負責
    96年04月16日股東會會議記錄內容，但是被告是對公司股東
    負責，如果被告當時知道乙○○要告被告刑事，被告就不要
    簽這一張股東會議紀錄內容，當初乙○○跟被告講的跟他現
    在做的都不一樣，被告簽那一張是他們先開會，後來才簽那
    一張的。
３、因為被告都沒有證據，所以乙○○告被告，被告想說被告沒
    有講對公司造成的損失是被告不對，乙○○一直說錢在被告
    這邊，當時他可能就有錄音。乙○○拿錢的時候沒有簽名字
    ，提款單他自己填，小章拿給董事長蓋的，大章是他自己蓋
    的，錢他自己拿去用，有時候會載被告去領，有時候他會自
    己去領，乙○○所擔任的職務是採購及財務，因為他管財務
    ，有時候大章放被告這邊，後來他就拿回去。是乙○○負責
    去銀行領錢，公司的存摺在被告這裡，乙○○去銀行領完錢
    回來後，並不是回到公司就會將錢全部交給被告，他領回來
    的錢不會放被告這邊，被告這邊只保管零用金，其他的錢都
    是他在保管，他有時會多領，多領的錢他自己要用。公司查
    帳發現現金誤差190 萬，是何小姐即何素秋對帳對出來的，
    乙○○是先行還了40萬，但就原告主張的現金誤差150 萬元
    ，乙○○有原告所主張的侵占情事，因陸陸續續乙○○有說
    要提領，就累積下來，原告所主張的現金誤差150 萬元，全
    部都是由乙○○所侵占的，就現金誤差150 萬元，伊無侵占
    的部分，伊所保管的錢除了公司零用金以外，乙○○並沒有
    交付其他從銀行領回的款項給伊保管，在會計帳目收入金額
    欄所列的收入金額並不是全部由伊保管，有的會放在乙○○
    那邊，如果是小額的零用金才會放被告這邊，如果零用金沒
    有了，被告再跟乙○○說他再拿給被告，而被告的會計帳目
    平常都是交給乙○○，他會先看月報表，因被告做好後會先
    拿給他看，月報表裡面所載之數額與被告會計簿帳目上所列
    的數額都相同，只是報表上銀行存摺餘額的數字跟實際的餘
    額數字不一樣，因為有多領錢出來，沒有跟股東說，所以被
    告就把多領的部分做到沒有領出來的這個樣子，因此，有多
    領錢從月報表上是看不出來的，製作這樣的月報表，是被告
    自己的意思，因為乙○○有多領錢沒跟股東說，所以被告就
    這樣做，被告這樣製作不實的月報表，有一段時間了，就是
    乙○○有多領錢的時候，被告這樣製作不實的月報表，乙○○他應該知道，乙○○雖然沒有授意伊這樣製作不實的月報
    表，但因他多領了而被告沒跟股東講，被告不據實製作月報
    表，是因當時被告沒跟股東講，因乙○○他是股東，又是同
    事，所以被告不知該如何說。公司查帳說有零用金短少190
    萬元歸還40萬元剩下150 萬元，公司有談到要如何解決這個
    問題，那時公司開會他們決議錢是我們二人經手的，由我們
    去解決，乙○○說帳是被告做的要被告負責，那時被告說錢
    不在被告這裡被告如何負責，但他說帳是被告做的要被告來
    負責，被告想不能讓公司虧損，所以被告有答應乙○○，說
    好被告負責，但他有跟被告說等分紅利時他會拿給被告，後
    來就是他又告被告侵占，所以就不了了之，而現在檢察官對
    被告也已經不起訴了。
４、因乙○○他很照顧被告，在被告於93年05月間發生車禍的時
    候，被告不能走路，那時他在上下班的時候都會開車來載被
    告，現在又發生公司查帳的事情，他一直說帳是被告做的，
    被告要負責，被告想說被告錯在先，但現在又推到被告這邊
    來，因為當時被告想說他也很照顧被告，被告就把責任扛起
    來，他說被告把責任扛起來分紅利時他會拿給被告，但被告
    沒想到他竟然會到地檢署告被告。
三、證據：被告丙○○未提出證據資料。
貳、被告乙○○部分：
一、聲明：（一）原告之訴及假執行之聲請均駁回。（二）若受
    不利判決，被告願供擔保，請准宣告免為假執行。
二、陳述：
（一）被告乙○○只管原告貿錄機械企業股份有限公司（以下簡
      稱貿錄公司）零用金之領取及交予會計支用，並非貿錄公
      司所有財務均由被告乙○○管理：
１、貿錄公司共有10名股東，被告乙○○亦為股東之一，被告乙○○只管公司零用金，其他各項應收帳款，均由其他股東或
    業務人員直接將所收款項交付予被告丙○○，並非公司所有
    財產均由被告乙○○管理。
２、被告乙○○若欲領取零用金款項，被告乙○○先填寫提款單
    ，提款單並須經貿錄公司負責人甲○○蓋章，而銀行存摺則
    由被告丙○○保管，提款時，大部份均由被告乙○○載同被
    告丙○○前去提領，被告乙○○有自己去提領過，被告丙○○亦有自己去提領過。是以被告乙○○提領多少錢，貿錄公
    司責責人甲○○、被告丙○○均知情。
３、零用金提領後，被告乙○○有時一次全部交由被告丙○○支
    用，有時一部份交由被告丙○○支用，一部份由被告乙○○
    暫時保管，俟被告丙○○零用金用罄，向被告乙○○要求時
    ，被告乙○○再交由被告丙○○支用。故被告乙○○暫時保
    管之零用金若干，被告丙○○均知情。
４、貿錄公司之傳票，由被告丙○○製單後，被告乙○○簽名於
    出納欄，再由董事黃永常覆核，最後再由貿錄公司負責人甲○○核准，有以前之傳票可稽，是以貿錄公司負責人甲○○
    方為貿錄公司財務之最後掌管者。又被告丙○○所製作之日
    記帳並未提出供查核，被告丙○○所製作之月報表，亦未提
    出予被告乙○○（被告乙○○只管零用金，其他公司財務又
    非其全盤掌管）。
（二）貿錄公司所短少之150 萬元，係為被告丙○○所侵占，絕
      非被告乙○○納為己用：
１、依被告丙○○所製作之日記帳，帳冊左上方若有由被告丙○○以鉛筆書寫之「榮」字，即指被告乙○○，而數字即代表
    被告乙○○尚餘留之零用金金額或被告乙○○給予會計被告
    丙○○之零用金金額。例如：依日記帳第103 頁左上方記載
    ，至95年08月21日尚餘留於被告乙○○處之零用金金額共為
    50萬元（40萬元＋08月21日10萬元），第106 頁左上方記載
    ，至95年10月04日，尚餘留於被告乙○○處之零用金為0 元
    ，足證被告乙○○並未侵占貿錄公司任何款項。
２、就存摺實際提領多少錢？被告丙○○於日記帳入帳多少錢？
    有多少錢未入帳？被告乙○○留放在自身處多少零用金？給
    予會計即被告丙○○多少零用金？尚餘留多少零用金於被告
    乙○○處？被告乙○○請自己之太太簡嘉慧（振聲中學會統
    科畢業）依據日記帳之記載，相互核對勾稽後，製作如被證
    六之零用金明細表，證明零用金大部份均交付予被告丙○○
    ，且被告丙○○有多次不依存摺提領明細入帳，而短少入帳
    ，侵吞零用金之情事，亦證明最後被告乙○○所餘留之零用
    金已為0 元，被告乙○○並未侵占貿錄公司零用金一分一毫
    。
３、本件若非被告丙○○侵占貿錄公司所短少之150 萬元零用金
    ，150 萬元並非小數目，依經驗法則，被告丙○○不可能應
    允由其全數補回貿錄公司。
（三）被告乙○○於95年09月05日將所保留之剩餘零用金40萬元
      匯交貿錄公司時，當時貿錄公司根本尚未查帳發現現金短
      少情事，因貿錄公司查出帳款誤差時間係於95年09月下旬
      或95年10月初，並非原告所稱之95年08月：
１、95年08月份月報表，係於95年09月初始編製，依被告丙○○
    所編製之95年08月份月報表，並無記載所謂現金誤差之情事
    ，表示於95年09月初時貿錄公司根本尚未查帳發現現金短少
    之情事，故原告所提會議記錄謂95年08月查出並已「補回」
    ，由於與實情不符，故被告乙○○無法接受而拒絕簽字。
２、原告之所以主張原告於95年08月查帳發現現金短少之情事，
    無非係因被告乙○○係於95年09月05日將剩餘之零用金40萬
    元匯交予貿錄公司，原告為造成被告乙○○於查帳發現後始
    先行補回40萬元之假象，始捏稱原告於95年08月查帳發現現
    金短少之情事。
（四）原告目前現金短少金額應為140萬元，並非150萬元：
    被告乙○○95年09月05日以前尚保留之零用金為50萬元，除
    於95年09月05日匯交貿錄公司40萬元外，尚有10萬元零用金
    ，已支用於貿錄公司稅賦等項目89,501元【其支用情形包括
      匯江世海請代繳關稅：79,130元+ 匯費30元。燃料費
    及附加5%營業稅：3,009 元+151元。拜土地公及七月普渡
    好兄弟：3,216 元。雜費580 元。書報費450 元。材
    料費及附加5%營業稅：2700元+135元。運費100 元，（被
    證三）之日記帳均有記載這些支出項目。】，交504 元現金
    予被告丙○○，並將剩餘10,000元零用金於95年10月04日繳
    回貿錄公司，就此10萬元零用金，等於貿錄公司並未短少，
    故貿錄公司所主張現金短少之金額，應再扣除此10萬元，即
    現金短少為140 萬元（150 萬元-10 萬元）。
（五）本件原告就損害之發生或擴大，有與有過失責任：
      按「損害之發生或擴大，被害人與有過失者，法院得減輕
      賠償金額，或免除之。重大之損害原因，為債務人所不及
      知，而被害人不預促其注意或怠於避免或減少損害者，為
      與有過失。前二項之規定，於被害人之代理人或使用人與
      有過失者，準用之。」民法第217 條定有明文，如前所述
      ，原告之董事黃永長有覆核傳票之責，原告之法定代理人
      甲○○則有最後核准與否之權限，蔡茂松及甲○○亦均得
      行使查帳權，監督核對被告丙○○所製作會計帳目與存摺
      交易明細是否相符之權利，其二人亦屬被告丙○○會計帳
      目之主管人員，詎蔡茂松、甲○○長期疏未監督查核被告
      丙○○所製作之會計帳目，故方使被告丙○○有可趁之機
      ，長期連續侵占貿錄公司之零用金並製作不實內容之日記
      帳及月報表。董事黃永長為貿錄公司之使用人，甲○○則
      為貿錄公司之代理人，其二人之與有過失責任等同於原告
      本身之與有過失責任。
三、證據：提出零用金明細表、貿錄公司以前之傳票影本、貿錄
    公司第一銀行乙存帳戶之存摺部份交易明細影本及日記帳本
    彩色影印本等資料。並請求調閱桃園地方法院檢察署96年度
    偵字第17490 號（為股）侵占等案件（告訴人：乙○○，被
    告丙○○）之全部卷證資料，及傳訊證人簡嘉慧。
丙、本院依被告聲請調閱台灣桃園地方法院檢察署96年度偵字第
    17490 號侵占等案件（告訴人：乙○○，被告丙○○）卷宗
    。
    理  由
甲、程序部分：
    本件原告起訴時，其訴訟標的原為依據民法第184 條第1項
    規定，嗣於97年05月13日言詞辯論時，對於被告乙○○部分
    追加另依民法第220 條第1 項規定為請求權基礎。被告乙○○雖不同意，惟因請求之基礎事實同一，符合民事訴訟法第
    255 條第1 項第2 款之規定，應予准許，合先敘明。
乙、實體部分：
一、本件被告乙○○為原告公司之股東，並受雇於原告公司領取
    薪資負責財務及採購。被告丙○○亦受雇於原告公司，擔任
    主辦會計之人員，原告公司之日記帳及月報表皆由被告丙○○負責製作。95年度下旬原告公司查帳，發現月報表所記載
    之現金存款金額與銀行存款簿內實際之存款金額不符，差額
    為190 萬元，被告乙○○已先行補回40萬元，原告公司之現
    金仍留有150 萬元之差額。上情所述，為兩造不爭執之事實
    。
二、本件兩造之爭點端在於被告二人是否侵占原告公司之公款？
    被告二人是否應連帶賠償原告公司之損害或應由何人負責?
    茲分述如下：
１、被告乙○○辯稱伊並未侵占原告公司之公款，並稱若被告丙○○未侵占公款，則其為何要出面簽名同意負責返還等語。
    經查，被告丙○○雖曾經轉為證人而由兩造進行詰問，被告
    丙○○陳稱錢不在伊這裡，也不是伊拿走的，150 萬元都在
    乙○○那邊云云。惟按，本件被告丙○○與被告乙○○二人
    之間，已因系爭150 萬元差額之損害賠償問題，其利害關係
    相反，故被告丙○○、乙○○二人間已具有利益衝突，被告
    丙○○所為不利於被告乙○○之陳述，尚不可逕將之均採為
    不利於被告乙○○之證據。此外，本件除被告丙○○之陳述
    外，並無其他足資證明係由被告乙○○侵占原告公司之公款
    實據，因此，本件尚無法認定係被告乙○○侵占原告公司之
    公款。
２、另查，本件被告丙○○所涉侵占等案件，業經台灣桃園地方
    法院檢察署檢察官以96年度偵字第17490 號為不起訴處分確
    定在案，而告訴人乙○○聲請再議部分，已經台灣高等法院
    檢察署於97年02月15日予以駁回，此業經本院調閱台灣桃園
    地方法院檢察署96年度偵字第17490 號侵占等案件（告訴人
    ：乙○○，被告丙○○）卷宗，查核無訛。因此，本件亦無
    法認定係由被告丙○○侵占原告公司之公款。
３、第按，民法第184 條第1 項規定：「因故意或過失，不法侵
    害他人之權利者，負損害賠償責任。故意以背於善良風俗之
    方法，加損害於他人者亦同。」；同法第220 條第1 項規定
    ：「債務人就其故意或過失之行為，應負責任。」；又稱僱
    傭者，謂當事人約定，一方於一定或不定之期限內為他方服
    勞務，他方給付報酬之謂。本件雖不能直接認定被告丙○○
    、乙○○二人有侵占原告公司之公款事實，惟查，被告丙○○製作不實的月報表，係以業務上登載不實之不法行為侵害
    原告公司之權利，致原告公司發生現金差額無從查核之損害
    ，被告丙○○自應對於原告負民法第184 條第1 項關於侵權
    行為之損害賠償責任。另查，被告乙○○是被告丙○○會計
    帳目的直屬主管人員，被告乙○○具有應實際監督會計帳目
    內容的責任與義務，而被告丙○○在於月報表所記載之現金
    存款金額與銀行存款簿內實際之存款金額不符，被告乙○○
    縱然並非係故意與被告丙○○共同不法侵害原告公司的權利
    ，惟被告乙○○領取原告公司薪資，兩造間自有民事上僱傭
    關係之適用，又因被告乙○○受有報酬，故須盡善良管理人
    之注意義務，如因受僱人之故意或過失致生損害於僱用人，
    仍應負債務不履行之責任，故被告乙○○不論是故意或過失
    不為監督會計帳目內容，均須依民法第220 條第1 項規定負
    受僱人之債務不履行的損害賠償責任。而被告二人所應負者
    ，係被告二人具有同一目的，本於各別之發生原因（註：被
    告丙○○依民法第184 條第1 項負侵權行為損害賠償責任；
    被告乙○○依民法第220 條第1 項規定負受僱人債務不履行
    的損害賠償責任），對債權人各負全部給付之義務，因債務
    人中之一人為給付，他債務人即應同免其責任之不真正連帶
    債務。
三、末查，被告乙○○抗辯主張原告目前現金短少金額應為140
    萬元，並非150 萬元，此情業據被告乙○○於本案陳明伊於
    95年09月05日以前尚保留之零用金為50萬元，除於95年09月
    05日匯交貿錄公司40萬元外，尚有10萬元零用金，已支用於
    貿錄公司稅賦等項目89,501元，而其支用情形包括：匯江
    世海請代繳關稅：79,130元+ 匯費30元；燃料費及附加5%
    營業稅：3,009 元+151元；拜土地公及七月普渡好兄弟：
    3,216 元。雜費580 元；書報費450 元；材料費及附
    加5%營業稅：2700元+135元；運費100 元，而上述各支出
    項目於被證三的日記帳均有記載，又被告乙○○另交504 元
    現金予被告丙○○，並將剩餘10,000元零用金於95年10月04
    日繳回貿錄公司，就此10萬元零用金，等於貿錄公司並未短
    少，故貿錄公司所主張現金短少之金額，應再扣除此10萬元
    ，即現金短少應僅為140 萬元。而原告對於被告乙○○上述
    主張，並不予爭執，故應認被告乙○○上述主張，係屬真實
    。
四、末按，「給付有確定期限者，債務人自期限屆滿時起，負遲
    延責任。給付無確定期限者，債務人於債權人得請求給付時
    ，經其催告而未為給付，自受催告時起，負遲延責任。其經
    債權人起訴而送達訴狀，或依督促程序送達支付命令，或為
    其他相類之行為者，與催告有同一之效力。前項催告定有期
    限者，債務人自期限屆滿時起負遲延責任。」，此於民法第
    229 條定有明文。本件原告請求被告給付損害賠償之金額係
    屬於無確定期限者，從而，原告就丙○○部分，依民法184
    條第1 項關於侵權行為損害賠償之規定，就被告乙○○部分
    ，依民法第220 條第1 項關於債務不履行之規定，請求被告
    丙○○或被告乙○○應給付原告140 萬元及自起訴狀繕本送
    達翌日即96年08月24日起至清償日止按年利率百分之五計算
    之利息部分，核無不合，應予准許。原告逾上述部分之請求
    ，屬無理由，即不應准許，應予駁回之；逾上述部分範圍所
    為假執行之聲請，亦因已失所附麗，應併予駁回。
五、本件原告勝訴部分，原告陳明願供擔保以代釋明，聲請宣告
    假執行，經核並無不合，爰酌定相當之擔保金額宣告之。惟
    被告乙○○亦陳明願供擔保，聲請免為假執行，亦合於法律
    規定，爰併諭知被告乙○○如於假執行程序實施前，以140
    萬元為原告預供擔保，得免為假執行。
六、本件兩造其餘主張陳述及攻擊防禦方法，核與本件判決結果
    不生影響，無一一審究必要，附此敘明。
丙、據上論結，本件原告之訴為一部有理由、一部無理由，依民
    事訴訟法第七十九條、第八十五條第一項、第三百九十條第
    二項、第三百九十二條，判決如主文。
中    華    民    國    97    年    10    月    3     日
                  民事第二庭法  官  呂仲玉
以上正本係照原本作成。
如對本判決上訴，須於判決送達後20日內向本院提出上訴狀。
中    華    民    國    97    年    10    月    3     日
                            書記官  賴柏仲


司法院資訊處製作；財團法人民間司法改革基金會備份。
